臺灣高等法院臺中分院刑事裁定　　　　　　 民國九十一年度交抗字第八一九號
　　　抗　告　人
　　　即受處分人　甲○○
右抗告人因違反道路交通管理處罰條例案件，不服臺灣彰化地方法院中華民國九十一
年十月十六日裁定（民國九十一年度交聲字第九四號），提起抗告，本院裁定如左：
    主 　 文
抗告駁回。
    理　  由
一、原裁定意旨略以：按汽車行駛高速公路應依速限標誌指示，高速公路交通管制規
    則第五條第一項前段定有明文。又汽車行駛於高速公路，而不遵管制之規定者，
    處汽車駕駛人新臺幣三千元以上六千元以下罰鍰，汽車駕駛人違反道路交通管理
    處罰條例第三十三條者，除依原條款處罰鍰外，並予記違規點數一點，道路交通
    管理處罰條例第三十三條第一項及第六十三條第一項第一款亦規定甚明。受處分
    人於民國（下同）九十一年二月二日晚間八時二十八分許行經國道一號高速公路
    北上二七三公里處時，以高達一一九公里之時速行駛，較之當地一百公里之時速
    限制，顯有超逾時速十九公里之交通違規情事，有內政部警政署國道公路警察局
    舉發違反道路交通管理事件通知單一份在卷可稽，並經證人即當天執行取締之警
    員洪國泰、莊坤池到庭證述綦詳。證人洪國泰證稱：「我們是依據測速雷達來取
    締，那是有經過經濟部標準局檢驗過的，我們當天是用車上的雷達測速，也有用
    目測，異議人確實有超速」、「我們雷達在前一百公尺就發現異議人超速，攔檢
    後不停，我們才追上去」等語，證人莊坤池證稱：「當時雷達警示器在響，我就
    看當時異議人的車速是一一九公里」云云，均足證明受處分人當時確有超速駕駛
    之違規情事。矧該二名證人與受處分人間既不相識，又無怨隙，倘受處分人並無
    前揭交通違規行為，衡情證人洪國泰、莊坤池自無設詞誣攀構陷之必要，上開證
    言應屬可採。另受處分人違規時間係晚間八時二十分許，相距一般上下班交通往
    來尖峰時間已久，應無可能突然湧現大量車流；且高速公路縱有於路肩或護欄一
    帶進行施工，惟依受處分人所提照片觀之，至少亦均酌留二線道以上供車輛通行
    ，此與該處原先可供通行之車道數仍屬相同，僅路肩部分有所縮減，況證人莊坤
    池亦證稱：當時修路工程接近完工，已與尋常路面無異，更無阻礙車輛通行往來
    之特殊情狀等語，是以受處分人辯稱：受限於修路工程緣故，僅得跟隨前車慢行
    ，無法超速云云，自嫌無據，不足為採。至於先前北上車道二七六公里處設有固
    定測速照相雖屬真實，然一般經常行駛於高速公路特定路段之駕駛人，多會對於
    固定設置之測速裝置有所警覺，故於行經設置地點之前方或當地，適時採行減慢
    速度之迴避措施；惟一旦通過上開固定照相地點後，大多駕駛人業已疏於警戒，
    隨即恢復原有速度而有超速駕車之虞，否則員警即無在前揭固定照相裝置地點後
    方三公里處以移動式偵測裝置進行測速取締之必要。從而，受處分人縱使先前通
    過固定測速照相裝置之偵測，然與其後是否立即加速逾越當地最高時速限制之違
    規行為間並無必然關聯，尚難遽為對其有利之認定。綜上所陳，受處分人前揭辯
    稱均有未洽，無足憑採，其有違反道路交通管理處罰條例第三十三條第一項之事
    實，應堪認定。原處分機關交通部公路局臺中區監理所彰化監理站於三千元以上
    六千元以下之範圍內，裁處受處分人罰鍰，並記違規點數一點，要無不當，而駁
    回受處分人之異議云云。
二、抗告意旨略以：(一)本件案發時，國道一號高速公路北上二七七公里處確有「道路
    施工」之標示，且內線車道亦已以水泥矮牆封閉禁止通行，按諸常理及經驗法則
    ，一般人為避免交通事故，自不致以高達一一九公里之時速行駛於該路段。(二)原
    裁定所指抗告人即受處分人（下稱抗告人）所提照片，係抗告人於九十一年三月
    二十六日始重返現場所拍攝，與案發時間已相距超過一個月餘，然於照片尚依稀
    可看出施工之情形，由此亦可推知，案發當時道路施工所造成之影響應該更大，
    原審未盡調查之能事，僅以抗告人所提照片及證人莊坤池之說詞，即遽謂當時修
    路工程接近完工，已與尋常路面無異，更無阻礙車輛通行之特殊情狀云云，實有
    未當。(三)抗告人於車輛被承辦員警攔下之時，即向其說明絕無超速之情形，且抗
    告人於被攔下之前，根本未有被其等攔檢後不停之情形。(四)本件取締地點前不遠
    之二七六公里處，設有固定之測速照相裝置，若抗告人果有超速之情形，理應遭
    該裝置照相取締，故可推知抗告人確無違規超速之情事，爰依法提起抗告云云。
三、經查國道高速公路縱有於路肩或護欄一帶進行施工，於施工期間，至少亦均酌留
    二線道以上供車輛通行，此與該處原先可供通行之車道數仍屬相同，於車輛往來
    速度並無阻礙，且與現場照片之拍攝時間無涉。次查證人即當天執行取締之警員
    洪國泰、莊坤池均證稱係以測速雷達為取締之基準，該二證人既與抗告人素不相
    識，且無怨隙，自無誣陷之理。原審因認抗告人有上開違規情形，業經證人洪國
    泰、莊坤池到庭證述綦詳，並有抗告人所提現場照片及內政部警政署國道公路警
    察局舉發違反道路交通管理事件通知單各一份在卷可稽，而駁回抗告人之異議，
    核無不合，抗告人仍執前詞否認有超速情事，指摘原裁定不當，為無理由，應予
    駁回。
四、據上論斷，應依道路交通案件處理辦法第二十六條、刑事訴訟法四百十二條，裁
定如主文。
中      華      民      國　    九十一   年    　十一     月   二十六   日
                                    臺灣高等法院臺中分院刑事第九庭
                                          審判長法　官　吳　重　政
                                                法　官  趙　春　碧
                                                法　官  康　應　龍
右正本證明與原本無異。
不得再抗告。
                                                書記官　林  育　德
中      華      民      國　    九十一   年    　十一     月    二十六  日
                                                                        Ｉ
